【裁判字號】    97,交聲,583
【裁判日期】    971222
【裁判案由】    聲明異議
【裁判全文】
臺灣臺南地方法院交通事件裁定         97年度交聲字第583號
原處分機關  交通部公路總局嘉義區監理所臺南監理站
異  議  人
即受處分人  甲○○
上列受處分人因違反道路交通管理處罰條例案件，對於交通部公
路總局嘉義區監理所新營監理站民國97年6月9日所為之裁決處分
（處分案號：嘉監南字第裁74-S00000000號）聲明異議，本院裁
定如下：
    主  文
異議駁回。
    理  由
一、原處分意旨略以：受處分人即異議人甲○○（下稱異議人）
    駕駛車牌號碼Ｓ３－１２６１號自小客車，於民國九十七年
    四月二十五日十時十五分許，在臺南市○○路與同安路口，
    轉彎車（右轉）不讓直行車先行，致與由被害人戴黃憫所騎
    乘之車牌號碼ＬＢ５－４３３號重型機車發生擦撞，致戴黃
    憫受有左小腿、左足挫傷併擦傷後，未對戴黃憫採取必要救
    護措施及依規定處置，並通知警察機關處理而逃逸，且任意
    移動肇事汽車及現場痕跡證據，經臺南市警察局第三分局警
    員掣單舉發，嗣經移送機關即交通部公路總局嘉義區監理所
    臺南監理站依道路交通管理處罰條例第四十八條第一項第六
    款裁處異議人罰鍰新臺幣（下同）九百元，並依同條例第六
    十二條第三項、第四項前段、第六十七條第三項等規定，裁
    處異議人罰鍰六千元，吊銷駕駛執照，一年內禁考。
二、本件異議意旨略以：異議人於前揭時、地駕駛上開自小客車
    ，右轉時與戴黃憫所騎乘車牌號碼ＬＢ５－４３３號重型機
    車發生擦撞，然異議人然於案發當時並不知與戴黃憫發生擦
    撞，是經太太通知後才知情，且異議人是在確定右轉時後方
    無車才右轉，嗣收到警方所開立之舉發違反道路交通管理事
    件通知單載稱異議人肇事逃逸，然異議人係在不知情之狀況
    下才駛離現場，故對此提出異議，請求撤銷原處分等語。
三、按汽車駕駛人轉彎時，轉彎車不讓直行車先行，處六百元以
    上一千八百元以下罰鍰；汽車駕駛人駕駛汽車肇事致人受傷
    或死亡者，應即採取救護措施及依規定處置，並通知警察機
    關處理，不得任意移動肇事汽車及現場痕跡證據，違反者處
    三千元以上九千元以下罰鍰；前項駕駛人肇事致人受傷而逃
    逸者，吊銷其駕駛執照，一年內不得考領駕駛執照，道路交
    通管理處罰條例處罰條例第四十八條第一項第六款、第六十
    二條第三項、第四項前段、第六十七條第三項分別定有明文
    。又按發生道路交通事故，駕駛人或肇事人應先為下列處置
    ：一、事故地點在車道或路肩者，應在適當距離處豎立車輛
    故障標誌或其他明顯警告設施，事故現場排除後應即撤除。
    二、有受傷者，應迅予救護，並儘速通知消防機關。三、發
    生火災者，應迅予撲救，防止災情擴大，並儘速通知消防機
    關。四、不得任意移動肇事車輛及現場痕跡證據。但無人傷
    亡且車輛尚能行駛，或有人受傷且當事人均同意移置車輛時
    ，應先標繪車輛位置及現場痕跡證據後，將車輛移置不妨礙
    交通之處所。五、通知警察機關。但無人受傷或死亡且當事
    人當場自行和解者，不在此限。道路交通事故處理辦法第三
    條定有明文。是汽車駕駛人，駕駛汽車肇事致人受傷或死亡
    者，即負有(1)應即採取救護措施及依規定處置。(2)通知警察
    機關處理。(3)不得任意移動肇事汽車及現場痕跡證據之義務
    ，如該汽車駕駛人有違背上述任一義務者，即可處三千元以
    上九千元以下罰鍰。
四、經查：
(一)、異議人駕駛車牌號碼Ｓ３－１２６１號自小客車，於九十七
    年四月二十五日十時十五分許，在臺南市○○路與同安路口
    右轉時與由被害人戴黃憫所騎乘之車牌號碼ＬＢ５－４３３
    號重型機車發生擦撞，致戴黃憫受有左小腿、左足挫傷併擦
    傷後，未對戴黃憫迅予救護及依規定在適當距離處豎立車輛
    故障標誌或其他明顯警告設施，並通知警察機關處理，且駕
    駛肇事之上開自小客車駛離現場，任意移動肇事汽車及現場
    痕跡證據等情，已據異議人於其被訴公共危險罪一案（臺灣
    臺南地方法院檢察署九十七年度偵第八０三二號）於警詢時
    所不否認，並於偵查中坦認其確有肇事逃逸之犯行，復有臺
    南市警察局第三分局道路交通事故現場圖一紙、道路交通事
    故調查報告表(一)、(二)一份、道路交通事故現場蒐證照片三十
    二幀及財團法人奇美醫院所出具被害人戴黃憫之診斷證明書
    一紙附於該案警卷可稽，堪認屬實。
(二)、異議人另經警察機關以涉犯刑法第一百八十五之四肇事逃逸
    犯嫌，移送臺灣臺南地方法院檢察署檢察官偵辦，嗣檢察官
    綜合各項事證，認定異議人確於前述時間駕駛上開自小客車
    ，沿臺南市○○區○○路外側車道由南往北方向行駛，於行
    經該路與同安路口欲右轉時，原應注意轉彎車應讓直行車先
    行，而依當時客觀之情狀，並無不能注意之情事，竟疏未注
    意右方來車貿然右轉，致其所駕駛上開自小客車右後車身擦
    撞同向在右由戴黃憫所騎乘之上開重型機車，並致戴黃憫因
    而倒地受有左小腿、左足挫傷併擦傷等傷害，詎異議人於駕
    車肇事致戴黃憫受傷後，竟未留置現場等待警方前往處理，
    亦未將戴黃憫送醫救治，隨即駕車逕行離去，而認異議人有
    轉彎車不讓直行車先行，及肇事後故意駕車逃逸之罪嫌，且
    認異議人未曾受有期徒刑以上刑之宣告，並已坦承犯行，深
    表悔悟，足認惡性非鉅，業與被害人戴黃憫達成和解，並參
    酌刑法第五十七條所列事項及公共利益之維護，認以緩起訴
    為適當，於九十七年六月二十五日以臺灣臺南地方法院檢察
    署檢察官九十七年度偵字第八０三二號為緩起訴處分，緩起
    訴期間為一年，並經臺灣高等法院臺南分院檢察署於九十七
    年七月二十三日以九十七年度上職議字第二０二二號處分書
    駁回再議而確定等情，業經本院依職權調閱臺灣臺南地方法
    院檢察署九十七年度偵字第八０三二號偵查全卷查核無誤。
(三)、異議人復於該案九十七年四月二十五日警詢中供承：伊於上
    述時間駕駛車牌號碼Ｓ３－１２６１號自小客車，沿臺南市
    安南區○○路外側車道由南往北方向行駛，於行經該路與同
    安路口右轉時，並未發現被害人戴黃憫騎乘機車在伊自小客
    車右後方，且肇事後伊並未對被害人戴黃憫採取救護或其他
    必要措施，亦未向任何警察機關報案，肇事自小客車未保持
    在現場，伊即駕駛上開自小客車離去等語（詳前開刑案警卷
    第一頁、第二頁），益徵異議人前揭、時地駕駛車牌號碼Ｓ
    ３－１２６１號自小客車，確未依道路交通安全規則，於右
    轉彎時注意右後方直行之被害人戴黃憫，且禮讓被害人戴黃
    憫先行，並於肇事致人被害人戴黃憫受傷後，確有違反道路
    交通管理處罰條例六十二條第四項前段之逃逸行為無訛。
五、綜上所述，異議人於前揭時、地，駕駛上開自小客車，轉彎
    車（右轉）不讓直行車先行，與被害人戴黃憫發生交通事故
    致被害人戴黃憫受傷後，有未即採取救護措施及依規定處置
    ，並通知警察機關處理，不得任意移動肇事汽車及現場痕跡
    證據之行為，嗣並駕車逕行逃逸等違規行為，足堪認定。則
    移送機關據此依道路交通管理處罰條例第四十八條第一項第
    六款及違反道路交通管理事件統一裁罰基準表之相關內容，
    裁處異議人罰鍰九百元，並依同條例第六十二條第三項、第
    四項前段、第六十七條第三項等規定，裁處異議人罰鍰六千
    元，吊銷駕駛執照，一年內禁考等處分，於法即無不當。從
    而，本件異議經核並無理由，自應予以駁回。
六、據上論斷，應依道路交通管理處罰條例第八十七條第二項、
    道路交通案件處理辦法第十九條，裁定如主文。
中    華    民    國    97    年    12    月    22    日
                        交通法庭法  官  陳金虎
以上正本證明與原本無異。
如不服本裁定應於送達後5日內向本院提出抗告狀（應附繕本）
。
                                書記官  蔡明峰
中    華    民    國    97    年    12    月    22    日


司法院資訊處製作；財團法人民間司法改革基金會備份。
